【裁判字號】    99,裁,2076
【裁判日期】    990909
【裁判案由】    綜合所得稅
【裁判全文】
最  高  行  政  法  院  裁  定
                                      99年度裁字第2076號
上  訴  人  甲○○○
訴訟代理人  林昇平
            李佳華
被 上訴 人  財政部臺北市國稅局
代  表  人  凌忠嫄
上列當事人間綜合所得稅事件，上訴人對於中華民國99年5月20
日臺北高等行政法院99年度訴字第26號判決，提起上訴，本院裁
定如下：
    主  文
上訴駁回。
上訴審訴訟費用由上訴人負擔。
    理  由
一、按對於高等行政法院判決之上訴，非以其違背法令為理由，
    不得為之，行政訴訟法第242條定有明文。依同法第243條第
    1項規定，判決不適用法規或適用不當者，為違背法令；是
    當事人對於高等行政法院判決上訴，如依行政訴訟法第243
    條第1項規定，以高等行政法院判決有不適用法規或適用不
    當為理由時，其上訴狀或理由書應有具體之指摘，並揭示該
    法規之條項或其內容；若係成文法以外之法則，應揭示該法
    則之旨趣，倘為司法院解釋或本院之判例，則應揭示該判解
    之字號或其內容。如以行政訴訟法第243條第2項所列各款情
    形為理由時，其上訴狀或理由書，應揭示合於該條項各款之
    事實。上訴狀或理由書如未依此項方法表明者，即難認為已
    對高等行政法院判決之違背法令有具體之指摘，其上訴自難
    認為合法。
二、緣上訴人民國（下同）93年度綜合所得稅結算申報，原列報
    捐贈扣除額新臺幣（下同）2,937,539元，經被上訴人初查
    以其中2,716,423元不符合規定予以剔除，核定綜合所得總
    額25,695,686元，綜合所得淨額24,903,335元，補徵稅額1,
    065,883元。上訴人不服，申請復查，未獲變更，提起訴願
    遭決定駁回，遂提起本件行政訴訟。案經原審略以：查上訴
    人配偶孫睿哲與東和禪寺間因請求遷讓房屋上訴事件，於93
    年3月5日在臺灣高等法院民事庭和解成立（90年度上字第11
    45號），依和解筆錄所載：「1.被上訴人（即東和禪寺）願
    給付上訴人（即孫睿哲）坐落臺北市○○路○段21號如原判
    決附圖編號H、D、F、G、I、J、E、L所示部分之火災重建補
    償費200萬元。2.上訴人願將上開第1項所示之200萬元捐贈
    予被上訴人。3.本和解書附圖所示編號A、B部分之2樓目前
    由上訴人使用，1樓部分由被上訴人使用，被上訴人同意不
    予拆除上開1、2樓部分，並全部維持目前現狀使用。4.兩造
    同意爾後彼此不得再提任何民、刑事訴訟。5.上訴人其餘請
    求拋棄。」有臺灣高等法院民事庭93年3月5日90年度上字第
    1145號和解筆錄可稽。查東和禪寺雖願給付系爭房屋之火災
    重建補償費2,000,000元，且東和禪寺亦同意不予拆除由上
    訴人配偶使用之系爭房屋。上訴人雖提出房屋稅繳納證明書
    ，主張該房屋為其配偶所有，東和禪寺並無任何權利云云；
    但查上訴人配偶孫睿哲訴請東和禪寺遷讓返還該房屋，經臺
    灣臺北地方法院88年度訴字第2587號民事判決，認定系爭房
    屋並非上訴人配偶孫睿哲所有，有臺灣臺北地方法院88年度
    訴字第2587號民事判決附原處分卷可稽，至房屋稅繳納證明
    僅係繳納房屋稅之證明，尚難證明納稅義務人即係該不動產
    之所有權人，上訴人亦未能提出系爭房屋屬其配偶所有之不
    動產登記證明文件，故上訴人主張該房屋為其配偶所有，尚
    難採據。又訴訟上和解係當事人於訴訟繫屬中，於法院互相
    讓步，以終止爭執為目的，而終結訴訟行為之全部或一部。
    綜觀上揭臺灣高等法院93年3月5日90年度上字第1145號和解
    筆錄之內容，該筆火災重建補償費200萬元款項之捐贈與東
    和禪寺同意不予拆除系爭房屋，尚難謂無對價關係，顯非無
    償。況查上訴人列報配偶捐贈東和禪寺扣除額2,716,423元
    ，惟未提示任何捐贈經受贈人領受所開具之單據，且受贈人
    東和禪寺亦無認列此筆收入，有該寺提供93年度香油收入影
    本3紙附原處分卷內可稽。是和解準備筆錄雖述及訴訟費用
    716,423元由上訴人配偶以捐贈名義負擔，惟嗣後製作之和
    解筆錄既未論及，自難採認。又上訴人以其給付716,424元
    予東和禪寺所填發之12張支票，主張係對其捐贈之行為云云
    ；但查上訴人給付系爭支票款項，乃肇因於訴外人東和禪寺
    訴請臺灣臺北地方法院，判命上訴人及其配偶返還房屋等事
    件，所為依法預納訴訟費用，並於循序訴經臺北地方法院87
    年度重訴字第1055號民事判決，判命由上訴人配偶負擔百分
    之六十訴訟費用而來系爭訴訟費用，對於訴外人東和禪寺而
    言，係基於上開法律關係之請求權基礎，對上訴人配偶具有
    請求返還所代墊系爭訴訟費用716,424元之權利；對於上訴
    人配偶而言，自屬義務之負擔，其有給付訴外人東和禪寺系
    爭款項之義務，系爭款項之給付，係就其應負擔部分之訴訟
    費用所為之清償，純屬基於債權債務之法律關係所為清償行
    為。此一清償債務而使該負擔之義務解消之情事，要非屬本
    於自有財產權利之無償給與，自與不以具任何實質上之對價
    或利益為其特質之捐贈迥然有別。上訴人提出系爭12紙支票
    ，主張贈與之事實，亦非可採等由，為主要之論據，據以駁
    回上訴人之訴。
三、本件上訴人對於原審判決提起上訴，主張：臺灣高等法院93
    年3月5日90年度上字第1145號和解筆錄具有確定力，對原判
    決具有既判力，對被上訴人具有拘束力，和解筆錄足證上訴
    人對訴外人東和禪寺無償捐贈2,000,000元，並經訴外人東
    和禪寺允受之事實，原判決以未見「受贈人領受所開之單據
    」，及以訴外人東和禪寺未列收入，逕為上訴人列舉扣除之
    否准，有違背證據法則及判決理由矛盾之違背法令等語，雖
    以該判決違背法令為由，惟核其上訴理由，係就原審取捨證
    據、認定事實之職權行使，指摘其為不當，並就原審已論斷
    者，泛言未論斷，或就原審所為論斷，泛言其論斷矛盾，而
    非具體說明其有何不適用法規或適用法規不當之情形，並揭
    示該法規之條項或其內容，及合於行政訴訟法第243條第2項
    所列各款之事實，難認對該判決之如何違背法令已有具體之
    指摘。依首開規定及說明，應認其上訴為不合法。
四、據上論結，本件上訴為不合法。依行政訴訟法第249條第1項
    前段、第104條、民事訴訟法第95條、第78條，裁定如主文
    。
中    華    民    國    99    年    9     月    9     日
                    最高行政法院第七庭
                        審判長法官  廖  宏  明
                              法官  鄭  小  康
                              法官  張  瓊  文
                              法官  姜  素  娥
                              法官  林  文  舟

以  上  正  本  證  明  與  原  本  無  異
中    華    民    國    99    年    9     月    10    日
                              書記官  彭  秀  玲

司法院資訊處製作；財團法人民間司法改革基金會備份。
